臺灣高等法院刑事判決　　　　　　　　　　　　　　　九十三年度軍上字第一０號
　　上　訴　人
　　即　被　告　甲○○
右上訴人因逃亡案件，不服國防部高等軍事法院，九十三年法仁判字第○○五號中華
民國九十三年一月十五日第二審判決（起訴案號：國防部北部地方軍事法院桃園分院
檢察署九十年度園偵訴字第二六二號），提起上訴，本院判決如左：
    主  文
上訴駁回。
    理  由
一、按軍事審判法第一百八十一條第五項規定，被告不服高等軍事法院宣告有期徒刑
    之上訴判決者，得以判決違背法令為理由，向高等法院提起上訴。是不服高等軍
    事法院有期徒刑判決而向高等法院提出上訴者，非以原判決違背法令為理由者不
    得為之，此為其上訴之法定要件。若上訴理由狀並未依據卷內訴訟資料，具體指
    摘原判決不適用法則或如何適用不當，或所指摘原判決違法情事，顯與法律規定
    得為向高等法院提出上訴之上訴理由之違法情形，不相適合時，均應認為其上訴
    為違背法律上之程式，應予以駁回，此觀諸軍事審判法第一百七十九條、刑事訴
    訟法第三百九十五條前段之規定至明。
二、本件原判決認定上訴人即被告甲○○（民國八十九年六月七日入伍，義務役）係
    陸軍步兵第一○六旅步二營營步連一等步槍兵，曾於八十九年間因逃亡罪經國防
    部北部地方軍事法院桃園分院判處有期徒刑八月，緩刑二年。九十年間復犯逃亡
    罪，經同軍事法院判處有期徒刑一年二月，並另將前罪之緩刑撤銷，於九十一年
    十月二十一日假釋期滿，執行完畢。回役後仍不知悔改，於九十二年七月十四日
    十八時，自台灣駐地離營休假二日，原於同年月十六日二十一時假滿，復以還債
    為由，向該管連長請准續假乙日，仍應於翌（十七日）二十一時返營銷假，詎又
    以他人逼債，而逾假潛逃在外，迄同年月二十四日九時許，已離役逾六日，始由
    其父陪同返營投案。案經陸軍步兵第一○六旅步二營函送國防部北部地方軍事法
    院桃園分院檢察署軍事檢察官偵結起訴。訊據被告甲○○對於右揭時、地逾假離
    去職役之事實固不否認，惟其與辯護人上訴意旨略以被告係為償還地下錢莊債務
    十四萬元，始逾假六日又十四小時，事後並主動返營，顯無離去職役之犯罪故意
    ，請求為無罪之判決，辯護人併請審酌被告為九二一地震受災戶，未辦提前退伍
    及役期僅餘半年，犯罪情節顯堪憫恕，請求予以減刑等語置辯。卷查被告供承於
    九十二年七月十四日休假二日，假滿向連長以處理借貸之事續假一日，續假期滿
    因被人逼債而不敢返營、返家，足見被告為處理債務經正當程序續假，該管單位
    並未刁難而予准假，縱使其假滿仍有事務處理，當循正當程序辦理，惟被告竟捨
    此途而逾假；且其前有二次逃亡案件經判決罪刑並執行完畢，理應知悉逾假未歸
    之嚴重性，竟不遵守營規，恣意逾假逾六日，顯然無正當理由，自難以處理債務
    為由而卸其責。另證人即該管連長許德宏上尉於偵查中就被告假滿未歸之情節結
    證屬實，並有被告休假單影本在卷可憑，核與陸軍步兵第一○六旅步二營九十二
    年七月二十五日（九二）淵博字第八七四號函所附調查報告記載情節相符，是其
    罪證明確，足以認定。核被告甲○○於前述時、地無故離去職役逾六日之事實，
    已構成陸海空軍刑法第四十條第一項「無故離去職役逾六日」罪責。原審同此事
    實認定，審酌被告有二次逃亡前科，均執行完畢，此有國防部新店監獄前科記錄
    簡覆表乙紙在卷可佐，及犯後主動返營投案知所悔悟，坦承犯行等一切情狀，依
    陸海空軍刑法第四十條第一項之規定，量處被告有期徒刑一年六月，核無不合。
    又八十八年九二一地震至本案已逾三年十月有餘，被告雖提具集集鎮公所八十八
    年十一月十五日集集鎮字第一九七三號其父唐定石位於該鎮富山里石盤巷一號房
    舍為九二一震災半毀戶之證明書及富山里里長證明之受災戶（被告）自有房屋切
    結證明書影本，但查被告之父位於災區之房舍雖經鎮公所證明為半毀戶，惟富山
    里之受災戶自有房屋切結書載明係座落於國有林班地，並無所有權，且被告及其
    父母
    憑，而被告是否合於提前退伍之規定即有可議，縱使疏於辦理，亦與本案科刑審
    酌情狀無關；又衡被告積欠地下錢莊債務率而離役之情節，顯無法紀觀念，客觀
    上難認有情堪憫恕之情形，被告即辯護人請求減輕其刑，自難允許，是被告上訴
    猶執陳詞否認有犯罪之故意等情，指摘原判決不當，核無理由，因而維持國防部
    北部地方軍事法院桃園分院量處被告有期徒刑一年六月之判決。本院審酌國防部
    高等軍事法院上開判決之認事及用法，俱無違誤，量刑亦屬妥適，於法並無不合
    。
三、本件上訴人上訴意旨略以：（一）本案被告年紀尚輕，智律識未熟，因欠債之事
    無法妥適解決，被告為恐遭長官責難，乃逾假未歸，苦思解決，故被告無離去職
    役之犯意，雖逾時返營情節尚非鉅；（二）被告所犯係陸海空軍刑法第四十條第
    一項之擅自離職罪嫌，所涉非戰時違反職役職責，且被告並無離去職役之犯意，
    離營期間仍有與家人聯絡，足見仍要回營，並無逃亡意圖；被告所涉為輕罪，並
    無違反職役職責犯意，且僅六日餘，情節非重，請從輕量刑，被告於離營期間並
    無犯案，又主動回營，絕無如判決書所稱猶執陳詞否認有犯罪故意等語。然被告
    犯罪動機為何及量刑之輕重，屬事實審法院認定及審酌之職權範圍，本件上訴人
    迭於偵審中供明其係為償還地下錢莊債務十四萬元，始逾假六日又十四小時，事
    後並主動返營等情，原判決亦已於理由中載明被告供承上情，惟被告為處理債務
    經正當程序續假，該管單位並未刁難被告而准予續假，縱使其假滿仍有事務處理
    ，當循正當程序辦理，惟被告竟捨此途而逾假；且其前有二次逃亡案件經判處罪
    刑並執行完畢，理應知悉逾假未歸之嚴重性，竟不遵守營規，恣意逾假逾六日，
    顯然無正當理由，自難以處理債務為由而卸其責等語。故原判決關於上訴人犯罪
    事實之認定，證據之取捨，並無不合，且按關於刑之量定，係實體法上賦予法院
    得為自由裁量之事項，倘其未有逾越法律所規定之範圍，或濫用其權限，即不得
    任意指摘為違法，以為第三審上訴之理由，此有最高法院七十五年台上字第七０
    三三號判例可資參照。本件依原審判決所載，亦無理由未予說明或事實與理由矛
    盾可言。上訴人所提上訴，復未能指出原判決有何違背法令之處，自非適法之上
    訴理由。依照首揭說明，上訴人之上訴顯不合法，應予駁回。
四、據上論斷，應依軍事審判法第一百七十九條、刑事訴訟法第三百九十五條前段，
    判決如主文。
中　　　華　　　民　　　國　　九十三　　年　　　四　　　月　　 十五 　　日
                              臺灣高等法院刑事第十七庭
                                  審判長法  官  陳  正  雄
                                        法  官  許  宗  和
                                        法  官  許  錦  印
右正本證明與原本無異。
不得上訴。
                                        書記官  楊  妙  恩
中　　　華　　　民　　　國　　九十三　　年　　　四　　　月　　 十六 　　日
